【裁判字號】    98,上訴,4631
【裁判日期】    990106
【裁判案由】    違反槍砲彈藥刀械管制條例
【裁判全文】
臺灣高等法院刑事判決                98年度上訴字第4631號
上  訴  人
即  被  告  甲○○
                       （現於臺灣新店戒治所戒治中））
選任辯護人  顏文正律師
上列上訴人因違反槍砲彈藥刀械管制條例案件，不服臺灣臺北地
方法院98年度訴緝字第76號，中華民國98年9 月30日第一審判決
（起訴案號：臺灣臺北地方法院檢察署95年度偵字第14023 號）
，提起上訴，本院判決如下：
    主  文
原判決撤銷。
甲○○無罪。
    理  由
一、公訴意旨略以：被告甲○○於民國（下同）94年間3 月間某
    日，在台北縣新莊市○○路上模型槍店內，以新台幣（下同
    ）8000元購買掌心雷模型槍1支、15000元購買克拉克模型槍
    1 支、6000元購買槍管2支後，又於同年5月間，至台北市○
    ○區○○街某金紙店內以120 元購買鞭炮帶回調配火藥，再
    於同年8月間，至台北市○○區○○街附近舊貨店以400元購
    買銅條後，均帶回其位於臺北市○○路之住處，以自己所有
    之改造工具加以改造之，製造成具有殺傷力之改造克拉克手
    槍、改造掌心雷手槍各1支、改造子彈7顆。後經警搜索，在
    上述中華路住處扣得改造克拉克G27型手槍1支、改造掌心雷
    手槍1支、改造手槍彈12顆（其中7顆具殺傷力、5 顆不具殺
    傷力）及製造槍彈之工具即拋光機、砂輪機、電鑽、老虎夾
    、銼刀等各1個、鱷魚鉗2支、尖嘴鉗3支、砂輪片2片、鑽頭
    5 支等物，始查獲上情。因認被告涉犯槍砲彈藥刀械管制條
    例第8條第1項、第4項及第12條第1項、第4 項之製造、持有
    具殺傷力槍彈罪嫌。
二、按犯罪事實應依證據認定之，無證據不得認定犯罪事實；不
    能證明被告犯罪者，應諭知無罪之判決，刑事訴訟法第 154
    條第2項、第301條第1項定有明文。次按同法第161條第1 項
    規定，檢察官就被告犯罪事實，應負舉證責任，並指出證明
    之方法。因此，檢察官對於起訴之犯罪事實，應負提出證據
    及說服之實質舉證責任。倘其所提出之證據，不足為被告有
    罪之積極證明，或其指出證明之方法，無從說服法院以形成
    被告有罪之心證，基於無罪推定之原則，自應為被告無罪判
    決之諭知，最高法院92年臺上字第128 號判例可資參照。
三、訊據上訴人即被告甲○○固於警詢、偵查時曾供認扣案之槍
    枝、子彈均係由伊改造云云，然於原審時已否認有改造之行
    為，辯稱：當時是因為同時遭查獲持有毒品與槍枝、子彈，
    故心緒甚為紊亂，又因平常有施用毒品之習慣，頭腦因吸毒
    而難辨輕重，警員又持查獲之砂輪機、鑽頭…等物一再逼問
    說就是改造槍、彈之工具云云，伊雖辯稱其實是平常做木工
    之工具，警察仍不肯相信，故想既然已經被查獲，就都承認
    無妨，事後才知問題嚴重，故必須說出實話，伊確實並未改
    造等語。
四、公訴人認被告涉犯槍砲彈藥刀械管制條例第8條第1 項、第4
    項及第12條第1項、第4項之製造、持有具殺傷力槍彈罪嫌，
    無非係以被告於偵查中坦認犯行、同案被告林根巨於偵查之
    陳述、扣押物清單、扣案物品照片18張及內政部警政署刑事
    警局槍彈鑑定書等為其主要論據。
五、程序部分：
  (一)按被告之自白，非出於強暴、脅迫、利誘、詐欺、疲勞訊問
    、違法羈押或其他不正之方法，且與事實相符者，得為證據
    ，刑事訴訟法第156條第1項定有明文。查被告甲○○於警詢
    時及偵查中之自白，並非出於不正之方法，而為任意性之自
    由陳述，縱有與事實不符之情，亦屬證明力問題，非謂即無
    證據能力，被告辯護人遽謂被告於偵查中之自白與事實不符
    ，應無證據能力云云，洵無足採。
  (二)又被告以外之人於審判外之言詞或書面陳述，除法律有規定
    者外，不得作為證據；又被告以外之人於審判外之陳述，雖
    不符合同法第159條之1至第159條之4之規定，但經當事人於
    審判程序同意作為證據，法院審酌該言詞陳述或書面陳述作
    成時之情況，認為適當者，亦得為證據；又當事人、代理人
    或辯護人於法院調查證據時，知有第159條第1項不得為證據
    之情形，而未於言詞辯論終結前聲明異議者，視為有前項之
    同意，刑事訴訟法第159條第1項及第159條之5分別定有明文
    。本件下列認定事實所引用之卷證資料（包含文書證據、物
    證等證據），並無證據證明係公務員違背法定程序所取得，
    且被告對本案引用之供述證據資料之證據能力，並未表示爭
    執，於審判程序中復未於言詞辯論終結前表示異議，且卷內
    之文書證據及物證等，亦無顯有不可信之情況與不得作為證
    據之情形，則依刑事訴訟法第159條之5之規定，本件認定事
    實所引用之所有文書證據、物證等證據，均有證據能力。
六、經查：
  (一)被告固於警詢、偵查時一度供認扣案之槍枝、子彈均係由伊
    改造云云，然嗣於原審時已否認有改造槍彈之犯行，而證人
    即共同被告林根巨雖於警詢中一度陳稱：伊最近才發現被告
    有改造槍枝云云，惟亦是認未見過被告改造槍枝等語（見偵
    查卷第27頁、32頁），且改造槍枝、子彈並非一般人輕易可
    為，不僅需要專業知識與技術，且需要有堪供改造槍、彈之
    專業使用之精密工具，始可能克盡其功。被告僅有國中肄業
    ，依其教育程度非高，而參考其犯罪前科，亦無何曾參與製
    造槍枝、子彈之不良紀錄，難謂其有改造之經驗；又被告之
    專業係在木工，與改造槍枝、子彈通常所需要之機械專長也
    有所不符。另依扣案之工具觀察，本件所扣得之工具如砂輪
    機、砂輪片、拋光機、電鑽、鑽頭、老虎夾、銼刀、鯉魚鉗
    、尖嘴鉗等物，經查均屬一般木工常用之器具，功能甚為簡
    單，反而諸如製造槍枝、子彈一般必須之基本配備，如車床
    、砂紙、十字鉗、一字鉗等物則均付之闕如，而一般製造槍
    枝、彈藥，於查獲時通常多伴有改造槍枝、子彈之半成品或
    相關原料、器材等扣案，諸如槍管、火藥、彈頭、彈殼、彈
    簧、撞針、來令片、抓子勾…等，惟本案於搜索當時除上開
    木工器具外，別無任何其他相關物品扣案，且證人林根巨亦
    證述扣案之工具都是其父作木工的工具等語明確（見原審卷
    第96頁反面），是被告縱於警詢、偵查自白有改造槍彈之犯
    行，既無其他積極證據可資證明被告確有改造槍、彈犯行，
    揆諸前揭說明，自難逕以改造罪論處。
  (二)又被告雖於警詢、偵查中是認扣案槍彈為其所改造，惟嗣於
    原審時則改稱：查獲之槍、彈一開始並非伊所寄藏，而是證
    人林根巨經友人「李明權」委託藏放。當時係因林根巨與伊
    同被警員帶至派出所作筆錄時，一再請求伊出面頂罪，而伊
    見林根巨之父（亦為被告之木工師傅）當時因病住院，基於
    同情始願意替林根巨擔罪故逕承認係伊持有，惟後來發現林
    根巨完全未盡孝道，伊深感不恥，故不願意再為其繼續單獨
    頂罪而想說實話等語（見原審卷第40頁反面至41頁、179 頁
    反面），參諸被告長期居住於證人林根巨之住所，且與證人
    林根巨皆從事木工，並同以證人林根巨之父為師，不論其生
    活及工作均與證人林根巨密不可分，二人情同手足等情，已
    據證人林根巨供明在卷（見原審卷第96頁），而其二人亦均
    有吸食毒品之前科紀錄與習慣，查獲當時，除扣案之槍枝、
    子彈外，亦同時伴隨扣得相當之毒品與吸食器等物，此有搜
    索扣押筆錄附卷可憑（見偵查卷第36至41頁），足徵被告與
    林根巨二人確實關係匪淺，情誼深厚；且證人林根巨雖指述
    伊係在95年6月20日晚間約9時許，在其住所目睹被告在把玩
    槍枝云云，然基於住家主權，竟未立即嚴格阻止，亦與常情
    相違，尤以被告所指稱之「李明權」，雖因其姓名只有音譯
    ，而無從確知其真實身分予以傳喚查證，然依被告與證人林
    根巨所述該槍枝、子彈在此之前，即曾經由「李明權」帶至
    其家中請其保管而經其嚴詞拒絕等情以觀（見原審卷第96頁
    反面、99 頁反面至100頁），應非被告憑空捏造而係確有其
    人，證人林根巨對「李明權」曾持槍枝予以寄藏乙節既未完
    全否認，堪認被告所述應非空穴來風，況查獲本案之警員邵
    元孝於原審中亦具結證稱：查獲當天，證人林根巨原本在家
    中即承認槍枝是他的，但到派出所後，就與被告甲○○坐在
    一起，「他們兩個人自己先在那邊討論說誰要負責，後來甲
    ○○說他要幫林根巨擔，我有跟甲○○說不行，這個罪很重
    耶，但甲○○說沒關係，他們兩個就說我們怎麼說你就怎麼
    打（指筆錄），我也只能根據他們說的來打。…甲○○只是
    暫住而已，而查到的地方是夾層，暫住的人怎麼會知道。而
    且甲○○當時有施用毒品，我們判斷那時候毒品可能也是林
    根巨給他的，所以他應該是受制於毒品（才會主動承擔）…
    」等語（見原審卷第174 頁），證人林根巨若非本案真正之
    受李明權寄藏之人，當無於查獲之初即自承係槍彈持有人？
    是被告供稱證人林根巨係於派出所請求伊承擔乙節，應屬非
    虛，堪認被告於警詢、偵查中是認其改造持有扣案槍彈云云
    ，既係迴護林根巨之陳述，並非真實，亦難遽而採為不利被
    告認定之依據。
  (三)再槍砲彈藥刀械管制條例所謂之「持有」，係指行為人將該
    條例所指之各式槍砲、彈藥、刀械、及主要組成零件，置於
    自己實力支配下之狀態而言；必須行為人主觀上對該等物品
    有執持占有之意思，客觀上並已將之置於自己實力得為支配
    之狀態，始足當之。如僅係偶然短暫經手，主觀上欠缺為自
    己執持占有之意思，客觀上亦無將之置於自己實力支配下之
    狀態，自與應評價為犯罪行為之「持有」有別（最高法院98
    年台上字第2366號判決意旨參照）。本件被告雖於原審審理
    時就共同持有槍枝之犯行坦承不諱，證人即共同被告林根巨
    亦於警詢中陳述被告甲○○曾見被告把玩扣案槍械（見偵字
    第14023號卷第27 頁），惟依被告甲○○於原審準備程序中
    所述：伊在查獲前一個月有碰過一次扣案槍彈，有一次伊去
    林根巨家幫他裝潢，他去洗澡，把槍放在桌上，伊就拿起來
    看一下，發現怎麼這麼重，他就叫伊不要碰等語（見原審卷
    第40頁反面），復稱：伊曾在客廳裡面看到一把疑似林根巨
    所有之BB槍，伊拿起來摸一下，林根巨從廁所出來，警告伊
    不要亂摸等語（見原審卷第100 頁），足見被告乃因好奇而
    短暫碰觸本件扣案槍彈，且甫剛碰觸即遭林根巨制止，縱認
    被告曾經短暫經手扣案槍彈，實難遽認被告主觀上有將之執
    持占有之意，或客觀上已有將之置於自己實力支配之下，而
    就該槍彈有何管領能力，是依前揭說明，亦難率認其與林根
    巨有共同持有槍彈之犯行。
  (四)另證人即同案被告林根巨於偵查中並未為不利被告之陳述，
    而扣押物清單、扣案物品照片18張及內政部警政署刑事警局
    槍彈鑑定書，固足認定扣案槍彈為具殺傷力之槍枝，且該槍
    彈係於被告居住之處查獲，惟查獲槍枝、子彈之處所本即為
    證人林根巨之住所，被告僅是暫時居住，且藏置之處，又係
    在該住宅餐廳走道之矮櫃抽屜夾層中，為二人每日生活必經
    之公共空間，仍難執此遽為不利被告之認定。至被告聲請傳
    喚證人即林根巨之妻林慈靜，欲證明其並無共同持有槍彈之
    意，暨調閱搜索時之錄影資料等節，因前揭事證已明，前開
    聲請核無調查之必要，附此敘明。綜上所述，依公訴意旨所
    舉證據，尚難認被告有何改造、持有槍彈之犯行。此外，復
    查無其他積極證據足證被告有公訴人所指之犯行，依前揭說
    明，既不能證明被告犯罪，自應為其無罪之諭知。
七、原審未予詳查，遽予論處被告甲○○共同持有改造手槍罪刑
    ，尚有未洽。被告甲○○上訴意旨，否認持有改造槍彈，為
    有理由，自應由本院將原判決撤銷，改為被告甲○○無罪之
    諭知。
八、至被告與證人林根巨於製作警詢筆錄前討論由何人承擔罪責
    ，是否另涉有頂替罪嫌乙節，因未據起訴，本院無由併予審
    究，應由檢察官另為適法之處理，附此敘明。
據上論斷，應依刑事訴訟法第369條第1項前段、第301條第1項，
判決如主文。
本案經檢察官曾俊哲到庭執行職務。
中    華    民    國    99    年     1    月     6    日
                  刑事第十庭審判長法  官  楊炳禎
                                  法  官  黃斯偉
                                  法  官  李春地
以上正本證明與原本無異。
檢察官如不服本判決，應於收受送達後10日內向本院提出上訴書
狀，其未敘述上訴之理由者並得於提起上訴後10日內向本院補提
理由書（均須按他造當事人之人數附繕本）「切勿逕送上級法院
」。
                                  書記官  蘇秋
中    華    民    國    99    年    1     月    8     日


司法院資訊處製作；財團法人民間司法改革基金會備份。
